臺灣臺中地方法院民事判決
111年度沙簡字第420號
原      告  施韻暖  
訴訟代理人  紀燕儒  
被      告  林怡汝  

訴訟代理人  陳榮聲  
上列當事人間請求侵權行為損害賠償(交通)事件，本院於民國11
1年11月2日言詞辯論終結，判決如下：
    主      文
原告之訴駁回。
訴訟費用由原告負擔。
    事實及理由
壹、程序方面：
　　被告未於最後言詞辯論期日到場，核無民事訴訟法第386條
    所列各款情形，爰依原告之聲請，由其一造辯論而為判決。
貳、實體方面：
一、原告主張：被告於民國109年5月15日7時45分許，騎乘車牌
    號碼000-0000號普通重型機車，沿臺中市龍井區沙田路4段
    由北往南方向行駛，行經沙田路4段與沙田路4段260號旁產
    業道路時，原應注意車前狀況，後車與前車之間應保持隨時
    可以煞停之距離，且左方車應暫停讓右方車先行，竟疏未注
    意及此而超速直行，適原告騎乘車牌號碼000-000號普通重
    型機車，亦沿龍井區沙田路4段由北往南方向行經該處，欲
    左轉往沙田路4段260號旁產業道路，遭被告騎乘之上開機車
    撞及，致原告受有左側尺骨鷹嘴突骨移位性骨折、左側橈骨
    頭性骨折、左肘關節內側韌帶損傷、左側雙踝骨折等傷害。
    原告因本件事故受有下列損害：⑴醫藥費用新臺幣（下同）4
    萬1,761元；⑵醫療用品費1,307元；⑶住院膳食費1,260元；⑷
    看護費3萬6,000元；⑸復健費3,250元；⑹機車修理費1萬7,60
    0元；⑺精神慰撫金25萬元。因兩車係同車道且同向行駛之前
    後車輛，並無前車轉彎應禮讓後車直行之規定，本件鑑定及
    覆議意見均誤判。被告違反道路交通安全規則第94條規定，
    過失不法侵害原告權益，應負侵權行為損害賠償責任，爰依
    民法第184條第1項前段、第193條第1項、第195條第1項及保
    險法第90條規定，請求被告賠償上開損害等語。並聲明：被
    告應給付原告35萬1,178元。
二、被告未於最後言詞辯論期日到場，其先前答辯略以：臺中市
    車輛行車事故鑑定委員會鑑定及臺中市交通事件裁決處覆議
    意見均認定原告駕駛普通重型機車，行至行車管制號誌交岔
    路口，路邊停等後起步驟然左轉彎，未讓綠燈時段直行之行
    進中車輛先行為肇事原因，被告駕駛普通重型機車無肇事因
    素，是原告之請求並無理由等語，資為抗辯。並聲明：㈠原
    告之訴駁回。㈡如受不利判決，願供擔保，請准宣告免為假
    執行。
三、原告主張被告於109年5月15日7時45分許，騎乘車牌號碼000
    -0000號普通重型機車，沿臺中市龍井區沙田路4段由北往南
    方向行駛，行經沙田路4段與沙田路4段260號旁產業道路時
    ，適原告騎乘車牌號碼000-000號普通重型機車，亦沿龍井
    區沙田路4段由北往南方向行經該處，欲左轉往沙田路4段26
    0號旁產業道路，兩車發生碰撞，致原告受有前揭傷害之事
    實，業據原告提出臺中市政府警察局道路交通事故當事人登
    記聯單、道路交通事故現場圖、童綜合醫療社團法人童綜合
    醫院一般診斷書為證（見本院卷第31、33、89頁），且為被
    告所不爭執，堪認原告此部分主張為真。
四、原告復主張因被告之過失侵權行為致發生本件事故，其因而
    受有35萬1,178元之損害，依民法第184條第1項前段、第193
    條第1項、第195條第1項及保險法第90條規定，請求被告賠
    償上開損害等語，則為被告所否認，並以前詞置辯。經查：
  ㈠按因故意或過失，不法侵害他人之權利者，負損害賠償責任
    。汽車、機車或其他非依軌道行駛之動力車輛，在使用中加
    損害於他人者，駕駛人應賠償因此所生之損害。但於防止損
    害之發生，已盡相當之注意者，不在此限，民法第184條第1
    項前段、第191條之2分別定有明文。又侵權行為之成立，須
    行為人因故意或過失不法侵害他人權利，亦即行為人須具備
    歸責性、違法性，並不法行為與損害間有因果關係，始能成
    立。另按起駛前應顯示方向燈，注意前後左右有無障礙或車
    輛行人，並應讓行進中之車輛行人優先通行；又機車行駛至
    交岔路口，其轉彎，應依標誌或標線之規定行駛；無標誌或
    標線者，應依第102條規定行駛，道路交通安全規則第89條
    第1項第7款、第99條第2項亦有明定。
  ㈡查原告於警詢稱：我當時駕駛普通重機357-EGK沿沙田路4段
    由北左轉往東方向往沙田路4段260號旁產業道路，我左轉前
    有打往左方向燈，行經肇事路口，我未看到來車，突然發生
    碰撞，我便摔車了，我車未移動；左側車身受損等語（見本
    院卷第217頁）；被告於警詢稱：我當時駕駛普通重機MNK-9
    257沿沙田路4段由北往南直行，行經肇事路口，看到對向來
    車未打方向燈突然往左迴轉，當時兩車相距不到1公尺，我
    不及煞車，我前車頭碰撞到該機車右側車身，我車未移動等
    語（見本院卷第215頁）。參以路口監視器影像光碟，檔名
    「0000000龍井區沙田路4段與沙田路4段260號旁產業道路（
    口）-碰撞074250」畫面時間07：41：00畫面左上方見沙田
    路4段號誌紅燈；07：41：37沙田路4段號誌轉為綠燈；07：
    41：38沙田路4段雙向車流起步行駛；07：42：04原告車於
    畫面右側行駛出現，沿沙田路4段路肩行駛；07：42：09-30
    原告車走走停停；07：42：31原告車於路口內暫停、顯示左
    方向燈；07：42：40原告頭部往後觀看；07：42：43沙田路
    4段雙向車流行進中；07：42：48原告車起步，被告車於原
    告車左後方同向行駛出現，沿沙田路4段行駛；07：42：50
    兩車發生碰撞；07：43：00沙田路4段號誌轉為紅燈，有臺
    中市政府警察局提供之監視影像光碟可佐（見本院卷第212
    、84頁）。由上述肇事經過可知，本件事故地點係設有行車
    管制號誌之交岔路口，肇事前原告自路邊起步欲左轉、被告
    係直行車，因原告騎乘機車行至交岔路口時，路邊停等後起
    步貿然左轉彎，未讓綠燈時段直行之被告車輛先行，為肇事
    原因，原告對本件事故之發生有過失，應堪認定。
　㈢按汽機車駕駛人對於防止危險發生之相關交通法令之規定，
    業已遵守，並盡相當之注意義務，以防止危險發生，始可信
    賴他人亦能遵守交通規則並盡同等注意義務，若因此而發生
    交通事故，得以信賴原則及容許危險之原則為由免除過失責
    任（最高法院98年度台上字第1587號判決意旨參照）。被告
    遵行標誌、標線騎乘機車於沙田路4段直行，行經上開路口
    時並無何違規之情事，本能信賴所有駕駛人均應遵守交通規
    則，且原告非無防止危害發生之能力，但因原告騎乘機車路
    邊停等起步左轉時，未注意前後車輛，亦未讓行進中之車輛
    優先通行，致與同向後方行經此處之被告機車發生碰撞，且
    依前揭監視器影像光碟可知，原告機車起步左轉時，距兩車
    發生碰撞不到1秒鐘，時間甚短，難謂被告有充分反應時間
    得避免本件事故之發生，自難認被告有何過失可言。
　㈣再者，本件事故肇事原因經臺中市車輛行車事故鑑定委員會
    鑑定結果，認原告駕駛普通重型機車，行至設有行車管制號
    誌路口，路邊停等後暫停起步驟然左轉彎，未讓綠燈行時段
    直行行進中車輛先行，為肇事原因；被告駕駛普通重型機車
    ，無肇事因素，有臺中市車輛行車事故鑑定委員會109年8月
    27日中市車鑑字第1090005894號函暨中市車鑑0000000案鑑
    定意見書附卷可稽（見本院卷第45至49頁）；復經臺中市交
    通事件裁決處覆議，仍維持原鑑定意見，有臺中市交通事件
    裁決處109年11月10日中市交裁管字第1090080892號函暨覆
    議字第0000000案覆議意見書可證（見本院卷第81至85頁）
    ，均與本院為相同之認定。
　㈤至原告主張上開鑑定意見未考量被告違反道路交通安全規則
    第94條規定，未注意車前狀況，未與前車保持隨時可以煞停
    之距離，未暫停讓右方車先行，而超速直行等情，並提出交
    通部98年2月5日交路字第0980017407號、98年7月3日交路字
    第0980040138號、101年10月30日交路字第1010034980號函
    示及本院105年度訴字第1091號民事判決為證（見本院卷第5
    7至79頁、第385至391頁），查上開函示係說明於同一車道
    行駛之前後車輛應遵守道路交通安全規則第94條規定，本件
    係因原告騎乘機車行經交岔路口，路邊停等後暫停起步驟然
    左轉彎，未讓綠燈時直行之行進中被告車輛先行，且原告起
    步左轉與兩車碰撞之時間甚短，難認被告有防範事故發生之
    反應時間，已如前述，是原告此部分主張即難採認。又按汽
    車行駛至交岔路口，同為直行車或轉彎車者，左方車應暫停
    讓右方車先行，道路交通安全規則第102條第1項第2款定有
    明文；惟本件被告為直行車、原告為轉彎車，自無該條款左
    方車應暫停讓右方車先行之適用。另原告所稱被告超速行駛
    乙節，查該處路段速限為50公里，有道路交通事故調查報告
    表㈠可參（見本院卷第221頁），被告警詢所稱其行駛速度亦
    未超過該處速限，亦難認被告有超速行駛。而本院另案判決
    之被告係騎乘機車超速且於該案原告機車左側超車時，與欲
    左轉之該案原告發生碰撞，與本件事實不同，自不能比附援
    引。
　㈥綜上，被告所辯其對於本件事故之發生並無過失，應屬可採
    ，則原告主張被告應負侵權行為損害賠償責任，即屬無據，
    原告請求之各項損害及其數額是否有理，即無再予審究之必
    要。
五、綜上所述，原告依民法第184條第1項前段、第193條第1項、
    第195條第1項及保險法第90條規定，請求被告給付原告35萬
    1,178元，為無理由，應予駁回。
六、本件事證已臻明確，兩造其餘攻擊防禦方法及證據，核與判
    決之結果不生影響，爰不一一論列，併此敘明。
七、訴訟費用負擔之依據：民事訴訟法第78條。
中　　華　　民　　國　　111 　年　　11　　月　　16　　日
                  沙鹿簡易庭    法  官  廖欣儀
以上為正本係照原本作成。
如不服本判決，應於送達後20日內，向本院提出上訴狀並表明上
訴理由，如於本判決宣示後送達前提起上訴者，應於判決送達後
20日內補提上訴理由書（須附繕本）。如委任律師提起上訴者，
應一併繳納上訴審裁判費。
中　　華　　民　　國　　111 　年　　11　　月　　16　　日
                                書記官  柳寶倫